【裁判字號】    95,簡上,25
【裁判日期】    950829
【裁判案由】    給付租金等
【裁判全文】
臺灣板橋地方法院民事判決              95年度簡上字第25號
上  訴  人  戊○○
            甲○○
被  上訴人  乙○○
訴訟代理人  丁○○
                        室
上列當事人間請求給付租金等事件，上訴人對於中華民國94年11
月22日臺灣板橋地方法院板橋簡易庭94年度板簡字第1902號第一
審判決提起上訴，經本院於95年8 月15日言詞辯論終結，判決如
下：
    主  文
原判決關於命上訴人連帶給付超過新台幣壹拾壹萬零壹佰捌拾貳
元，及上訴人戊○○自民國九十四年六月十七日、上訴人甲○○
自九十四年六月三日起，均至清償日止，按年息百分之五計算之
利息，及該部份假執行之宣告，暨訴訟費用之裁判均廢棄。
上開廢棄部分，被上訴人在第一審簡易之訴駁回。
其餘上訴駁回。
第一、二審訴訟費用由上訴人連帶負擔五分之一，餘由被上訴人
負擔。
    事實及理由
一、本件上訴人經合法通知，未於言詞辯論期日到場，核無民事
    訴訟法第386 條所列各款情形，爰依被上訴人之聲請，由其
    一造辯論而為判決。
二、被上訴人起訴主張：上訴人戊○○（原名謝旼芬）以上訴人
    甲○○為連帶保證人，於民國90年10月1 日向被上訴人承租
    台北縣土城市○○路○ 段31之1 號19樓房屋，租金每月新台
    幣（下同）1 萬元，租期至92年9 月30日止，詎戊○○自92
    年7 月起即未繳納租金，租約屆滿後又拒不遷離，嗣被上訴
    人提起刑事告訴，戊○○始於93年6 月遷離，戊○○此舉對
    被上訴人權益傷害甚鉅，故請求上訴人連帶給付下列費用：
    (1)租金：自92年7 月起至93年6 月止合計12萬元；(2)大廈管
    理費：自93年2 月起至93年6 月止合計5,450 元；(3)電費：
    自93年3 月起至93年6 月止合計4,415 元；(4)水費：自93年
    3 月起至93年6 月止合計981 元；(5)瓦斯費：自93年3 月起
    至93年6 月止合計1,792 元；(6)根據租約第6 條規定之違約
    金：自92年11月起至93年6 月止，每月5 萬元，合計40萬元
    ；以上總計53萬2,638 元，爰依租賃契約及不當得利之法律
    關係提起本件訴訟等情。並聲明：上訴人應連帶給付被上訴
    人53萬2,638 元，及自支付命令聲請狀繕本送達翌日起至清
    償日止，按年息百分之5 計算之利息。
三、上訴人則以：上訴人戊○○僅積欠3 個月租金而已，所以自
    92年7 月起未付租金，且未於92年9 月30日租期屆滿即遷讓
    返還房屋，係因被上訴人長期在國外，其授權代理人丁○○
    之有效期間僅至92年6 月30日，戊○○實無從給付租金及返
    還房屋，故遲至93年4 月底5 月初始搬離租屋，並將房屋鑰
    匙交付大廈管理委員會總幹事丙○○，以代為返還房屋等語
    置辯。並聲明：被上訴人之訴駁回。
四、原審判決被上訴人勝訴，上訴人不服提起上訴，並於本院聲
    明：(1)原判決廢棄；(2)被上訴人在第1 審之訴駁回。被上訴
    人則聲明：上訴駁回。
五、被上訴人主張上訴人戊○○以上訴人甲○○為連帶保證人，
    承租被上訴人之台北縣土城市○○路○ 段31 之1號19樓房屋
    ，租金每月1 萬元，戊○○自92年7 月起即未繳納租金，於
    92年9 月30日租期屆滿亦未遷讓返還房屋之事實，業據提出
    房屋租賃契約書1 件為證，且上訴人亦不爭執，自堪信為真
    實。
六、至被上訴人主張上訴人戊○○於93年6 月始遷讓返還房屋之
    事實，則為上訴人所否認，並以前詞置辯。經查：證人即本
    件租屋所在之大廈管理委員會總幹事丙○○業於本院具結證
    稱：「（戊○○何時搬離系爭房屋即土城市○○路○ 段31之
    1 號19樓房屋？）何時搬走我沒有記錄，她搬走的時候有將
    鑰匙交給我，我是在93年6 月19日把鑰匙交給丁○○」、「
    （戊○○是在93年6 月19日前多久將鑰匙交給你？有沒有3
    個月前或2 個月前或1 個月前交付？）我不能確定，應該是
    2 個月前左右」、「（為何未立即將鑰匙交付丁○○？）我
    有通知丁○○鑰匙在我這邊，他到6 月19日才來拿」等語，
    觀諸證人丙○○與兩造皆無利害關係，本無迴護偏坦一方之
    必要，且經當庭具結在案，尤無甘冒偽證罪責而作不實陳述
    之可能，其上述證言內自堪採信。本院參酌證人丙○○所稱
    戊○○約於93年6 月19日前2 個月交付鑰匙等語，及上訴人
    自承戊○○約在93年4 月底5 月搬離租屋等情，認戊○○應
    係於93年4 月30日遷讓返還房屋予被上訴人。
七、按「稱租賃者，謂當事人約定，一方以物租與他方使用收益
    ，他方支付租金之契約」，又「無法律上之原因而受利益，
    致他人受損害者，應返還其利益」，民法第421 條第1 項、
    第179 條前段分別定有明文。次按兩造於房屋租賃契約書第
    6 條約定：「乙方（即上訴人戊○○）於租期屆滿時．．．
    如不即時遷讓交還房屋時，甲方（即被上訴人）每月得向乙
    方請求按照租金五倍之違約金至遷讓完了之日止」，亦有房
    屋租賃契約書在卷可稽。查上訴人戊○○未依約給付租金，
    租期屆滿亦未遷讓返還房屋，且積欠搬遷前應繳之水電瓦斯
    費及管理費，由被上訴人代繳，揆諸上開說明，被上訴人自
    得請求上訴人連帶給付租金、水電瓦斯費、管理費及違約金
    ，茲就各項金額分述如下：
（一）租金部分：被上訴人固請求自92年7 月起至93年6 月止合
      計12萬元，惟被上訴人係本於租賃契約向上訴人請求給付
      租金，乃本件租賃契約既於92年9 月30日屆滿，故被上訴
      人當僅得請求92年7 月1 日起至92年9 月30日止，合計3
      個月之租金3 萬元，逾此範圍則不應准許。
（二）水電瓦斯費部分：被上訴人係請求自93年3 月起至93年6
      月止之水費981 元、電費4,415 元、瓦斯費1,792 元，經
      本院核算被上訴人提出之水電瓦斯費繳費單據結果，水費
      為981 元、電費為4,153 元、瓦斯費為1,778 元，兩造均
      不爭執，上訴人亦願如數給付之，是被上訴人得請求上訴
      人給付之水電瓦斯費合計為6,912 元，逾此部分則無理由
      。
（三）管理費部分：被上訴人雖請求自93年2 月起至93年6 月止
      合計5,450 元，然上訴人戊○○應係於93年4 月30日搬遷
      ，已如前述，故被上訴人得請求之管理費為93年2 月至4
      月，以每月1,090 元核算3 個月，共計3,270 元，逾此範
      圍則難准許。
（四）違約金部分：被上訴人係請求自92年11月起至93年6 月止
      ，每月5 萬元，合計40萬元，惟按「約定之違約金額過高
      者，法院得減至相當之數額」，民法第252 條定有明文，
      查兩造固約定違約金為每月租金5 倍之金額，然本院審酌
      上訴人戊○○違約之情節及被上訴人實際所受損害之情形
      ，認上述違約金之約定顯然過高，應酌減為每月租金1 倍
      即1 萬元為適當，以租期屆滿後之92年10月1 日起至遷讓
      房屋之93年4 月30日止，前後7 個月計算，被上訴人得請
      求之違約金應為7 萬元，逾此範圍則無理由。
（五）綜上所述，本件被上訴人得請求租金3 萬元、水電瓦斯費
      6,912 元、管理費3,270 元及違約金7 萬元，合計11萬0,
      182 元。
八、從而，本件被上訴人依租賃契約、不當得利及連帶保證契約
    之法律關係，請求上訴人連帶給付11萬0,182 元，及自支付
    命令聲請狀繕本送達翌日即上訴人戊○○自94年6 月17日（
    註：於94年6 月6 日寄存送達，經10日於94年6 月16日生效
    ）、上訴人甲○○自94年6 月3 日起，均至清償日止，按年
    息百分之5 計算之利息，為有理由，應予准許。逾此所為請
    求，則無理由，應予駁回。原審就超過上開應准許部分，為
    上訴人敗訴之判決，並為假執行之宣告，自有未洽。上訴意
    旨就此部分指摘原判決不當，求予廢棄改判，為有理由。至
    於上開應准許部分，原審判命上訴人給付，並依職權為假執
    行之宣告，核無違誤，上訴意旨，就此部分，仍執陳詞，指
    摘原判決不當，求予廢棄，為無理由，應駁回其上訴。
九、本件事證已臻明確，兩造其餘主張及攻擊防禦方法，經本院
    審酌後，核與判決之結果不生影響，爰不一一論述。
十、據上論結，本件上訴為一部有理由，一部無理由，依民事訴
    訟法第436 條之1 第3 項、第463 條、第385 條第1 項前段
    、第450 條、第449 條第1 項、第79條，判決如主文。
中    華    民    國    95    年    8     月    29    日
                  民事第二庭    審判長法  官  梁宏哲
                                      法  官  徐福晉
                                      法  官  連士綱
以上正本證明與原本無異。
本判決不得上訴。
中    華    民    國    95    年    8     月    29    日
                                      書記官  李宏明


司法院資訊處製作；財團法人民間司法改革基金會備份。
